【裁判字號】    95,台上,1137
【裁判日期】    950530
【裁判案由】    損害賠償
【裁判全文】
最高法院民事判決            九十五年度台上字第一一三七號
    上  訴  人  建台水泥股份有限公司
                        之5
    法定代理人  甲○○
    訴訟代理人  魏緒孟律師
                鄭曉東律師
    被 上訴 人  石安水泥製品實業股份有限公司
                        號
    法定代理人  乙○○
    訴訟代理人  楊昌禧律師
上列當事人間請求損害賠償事件，上訴人對於中華民國九十四年
三月三十日台灣高等法院高雄分院第二審判決（九十二年度重上
字第一七號），提起上訴，本院判決如下：
    主  文
上訴駁回。
第三審訴訟費用由上訴人負擔。
    理  由
本件被上訴人主張：兩造於民國八十九年九月三十日簽立合約書
，由伊以每公噸新台幣（下同）一千三百元之價格向上訴人訂購
卜特蘭第一型水泥散裝十萬公噸，含百分之五營業稅合計一億三
千六百五十萬元，期間自同年十二月一日起至九十一年七月三十
一日止，依伊之需求交貨。惟上訴人自九十年九月間起即未能正
常供貨，並於同年十月一日起停止供貨，總計上訴人僅供貨五萬
零四十七公噸，尚有四萬九千九百五十三公噸未交付。經定期催
付未果，伊因急需用貨，不得已向其他廠商以每公噸一千五百五
十元至一千七百五十元不等之價格另行購買水泥，致受有如原判
決附表（下稱附表）所示一千九百零七萬三千三百三十五元之差
額損失，扣除伊於九十年九月底應付上訴人貨款二百七十八萬八
千一百八十一元，尚受有一千六百三十六萬五千一百五十四元之
損失等情。爰依債務不履行之法律關係，求為命上訴人給付上開
金額，及加給法定遲延利息之判決。
上訴人則以：兩造所定之契約為預約，真正買賣契約成立須被上
訴人先付款，伊開立提貨單及發票確定交易數量及交貨日期後，
始完成買賣之約定。被上訴人於九十年八月二十九日及同年九月
四日分別向伊提領一千公噸水泥後，對於應付之貨款拒不給付，
又要求伊繼續出貨，伊為避免無法收回貨款，始依同時履行抗辯
之規定，以無貨為由停止對被上訴人供貨。再者，系爭合約為繼
續性供給契約，上訴人未能依約供貨十萬噸，並無違約。被上訴
人在契約存續期間，未要求伊再供貨，逕向其他公司購買水泥所
支付之價差，自不得請求伊賠償。且被上訴人未依市場行情價格
購買，亦與有過失等語，資為抗辯。
原審以：上訴人法定代理人變更為劉大貝、黃至君、甲○○，有
經濟部九十二年一月三日函及所附變更登記表、九十二年十月三
日股份有限公司變更登記表、九十三年六月一日股份有限公司變
更登記表可參，並據甲○○具狀聲明承受訴訟，核無不合，應予
准許。按單一契約分期給付，乃契約當事人訂立之契約是單一之
買賣契約，一方之給付總額自始確定，僅係分期給付履行而已。
而所謂繼續性供給契約，指當事人約定一方（出賣人）於一定期
間內或不定期間內，向他方繼續供給定量或不定量之一定種類、
品質之物，而由他方按一定標準支付價金之契約，其特徵乃契約
當事人自始認識非在分期履行一數量上自始業已確定之給付。兩
造於簽訂系爭合約時，就被上訴人訂購水泥數量、單價、總價額
、交貨日期均已確定，雙方並約定契約存續期間，由上訴人按期
提示被上訴人所交付總訂購金額之支票抵付貨款，若有提貨不足
，多餘款項抵付次月提貨之貨款，若提貨超過預付支票金額，則
補開超過提貨部分貨款支票，或將超過數量列為下月貨款。嗣上
訴人將未到期之支票返還被上訴人，每月依實際提貨數量開立四
十五天期之支票予上訴人抵付貨款，為兩造所不爭執。故本件訂
購契約之性質屬單一契約分期給付之本約，而非預約或繼續性供
給契約，要可認定。至於被上訴人提貨、給付支票等行為，及上
訴人出具發貨單予被上訴人提貨之行為，乃履行合約之方式。嗣
後上訴人退還被上訴人所交付總訂購金額之未到期支票，改由被
上訴人依每月提貨數量簽發票款，係變更被上訴人履行付款之約
定而已，兩造其餘有關水泥價格等約定並未變更，仍依原合約履
行，兩造之契約為本約性質並未因而變更，上訴人主張系爭合約
係預約性質，或為繼續性供給契約，上訴人未能依約供貨十萬噸
水泥予被上訴人，並無違約云云，均非可採。又系爭合約原約定
由被上訴人預先開立被上訴人於合約期限內十萬噸水泥之總價金
支票予上訴人，嗣兩造合意變更契約內容，改由上訴人先供貨，
被上訴人再依實際提貨量結算交易金額，簽發支票支付貨款，顯
然被上訴人於系爭合約既無先交付貨款之義務，則上訴人為同時
履行之抗辯，自無可採。上訴人為水泥生產且股票上市公司，被
上訴人則係水泥製品業，均係熟悉水泥產業市場且具有專門知識
之人，於訂立系爭契約時，對於系爭水泥價格當已事先預估其市
場走向及成本，認為符合自己最有利成本之價格。九十年九月起
至九十一年六月止，散裝水泥之價格係逐月提高，有台灣區水泥
工業同業公會九十二年六月十六日台區俊業字第三四一號函及所
附環球水泥股份有限公司出售與系爭水泥相同散裝水泥予華東水
泥股份有限公司（下稱華東公司）之價格資料可參。被上訴人以
購買散裝水泥、砂石等材料作成預拌混凝土之水泥製品出售賺取
利潤，其因上訴人於合約期間內停止供應水泥，無法以最有利成
本取得水泥，而與其他廠商約定以較高之價格購買水泥，即受有
損害。被上訴人於散裝水泥價格逐月提高之情況下，以較兩造合
約每公噸一千三百元為高之價格，向其他廠商購買如附表所示水
泥，受有一千九百零七萬三千三百三十五元之利益損失，並據以
向上訴人請求損害賠償，核屬可採。上訴人主張被上訴人高價向
其他廠商購買水泥，亦高價出售水泥製品，且被上訴人出售之水
泥製品，其中水泥價格之上漲，較成品價格為低，因認被上訴人
並未受有損害云云，尚無可採。至被上訴人於上訴人停止供應水
泥後，向附表所示華東公司等廠商購買水泥，且其購買上開水泥
價格，均未高於行政院公共工程委員會委託財團法人台灣營建研
究所調查之「重要資材行情每月報導」所登載之南區散裝水泥平
均價格及南區預拌混凝土市價，故其以各該價格向其他廠商購買
如附表所示水泥，並無與有過失之情事。從而上訴人主張被上訴
人自願放棄可低價採購之機會，或自喪議價能力，致損害擴大，
與有過失乙節，不足為憑。綜上所述，被上訴人主張兩造所簽立
之系爭合約係單一契約分期給付，自九十年九月起，在系爭合約
交貨存續期間因可歸責於上訴人之事由致供貨不正常，自同年十
月起停止供貨與被上訴人，致其受有須以較高之價格向其他廠商
購買水泥之差價損失一千九百零七萬三千三百三十五元，扣除被
上訴人九十年九月底應給付上訴人貨款二百七十八萬八千一百八
十一元，仍受有一千六百三十六萬五千一百五十四元之損害。爰
依債務不履行之規定，請求上訴人給付上述本息，應予准許。並
說明兩造其餘攻防方法及證據與本件判決結果不生影響，毋庸逐
一論述，因而維持第一審所為上訴人敗訴之判決，駁回其上訴，
經核於法洵無違誤。上訴論旨，徒就原審取捨證據、認定事實暨
解釋契約之職權行使，指摘原判決不當，聲明廢棄，為無理由。
據上論結，本件上訴為無理由。依民事訴訟法第四百八十一條、
第四百四十九條第一項、第七十八條，判決如主文。
中    華    民    國  九十五  年    五    月   三十   日
                      最高法院民事第七庭
                          審判長法官  劉  延  村
                                法官  劉  福  來
                                法官  吳  謀  焰
                                法官  李  寶  堂
                                法官  許  澍  林
      本件正本證明與原本無異
                                      書  記  官
中    華    民    國  九十五  年    六    月   十四   日
                                                      v


司法院資訊處製作；財團法人民間司法改革基金會備份。
